【裁判字號】    96,簡上,212
【裁判日期】    970219
【裁判案由】    詐欺
【裁判全文】
臺灣新竹地方法院刑事判決            96年度簡上字第212 號
上  訴  人
即  被  告  乙○○
上列上訴人即被告因詐欺案件，不服本院新竹簡易庭於中華民國
96年8 月31日所為之96年度竹簡字第929 號第一審簡易判決（聲
請簡易判決處刑案號：臺灣新竹地方法院檢察署96年度偵字第32
17號），而提起上訴，本院管轄第二審之合議庭判決如下：
    主  文
上訴駁回。
    事實及理由
壹、構成犯罪事實：
    乙○○明知近年來臺灣社會盛行以虛設、租賃、借用或買賣
    人頭帳戶之方式，供詐騙集團作為詐欺他人交付財物或恐嚇
    他人交付贖金等不法用途，亦知金融機構帳戶係個人理財之
    重要工具，且關係個人財產、信用之表徵，應可預見他人向
    其收購金融機構帳戶之存摺、印章、金融卡及可語音查詢個
    人存款帳戶之密碼者，目的及手段詭異，應有持帳戶等相關
    物件，供己詐騙或恐嚇他人錢財之意圖，其亦知悉提供帳戶
    之存摺、金融卡供他人使用，具有幫助掩飾或藏匿他人犯罪
    所得財物之可能性，竟仍基於縱有人以其金融帳戶實施詐欺
    犯罪亦不違背其本意之幫助詐騙集團從事詐欺取財行為的犯
    罪意思，於民國95年5 月間某日，將自其女友蘇佳君（由檢
    察官另案偵辦）處所取得、蘇佳君所有之中華郵政股份有限
    公司東園郵局帳號00000000000000號帳戶之存摺、提款卡及
    密碼，以每本新臺幣（下同）3,000 元之代價，在新竹市○
    道○路轉進快速道路之匝道附近，出售予真實姓名年籍不詳
    自稱「阿倫」之成年男子。嗣「阿倫」所屬詐騙集團內之某
    成員，出於為自己不法所有目的的犯罪意思，於95年5 月8
    日上午11時30分許，以電話向甲○○佯稱抽中獎金90萬元，
    惟欲領取獎金，須先匯款至指定帳戶，致甲○○陷於錯誤，
    而於同日上午11時40分許，依指示匯款6 萬5,000 元至前開
    蘇佳君所有之帳戶內，嗣經甲○○發覺受騙後報警處理，始
    悉上情。
貳、認定犯罪事實所根據的證據及理由：
一、程序部分：
    按被告經合法傳喚，無正當之理由不到庭者，得不待其陳述
    ，逕行判決，刑事訴訟法第371 條定有明文，本件被告於辯
    論終結期日經合法傳喚，無正當理由不到庭，爰不待其陳述
    逕行判決，合先敘明。
二、實體部分：
（一）被告乙○○於檢察官偵查中之自白。
（二）證人即被害人甲○○於警局詢問時之證述。
（三）證人即另案被告蘇佳君於偵查中之陳述。
（四）中華郵政股份有限公司新竹郵局95年7 月10日竹營字第09
      50100676號函附證人蘇佳君開立帳號00000000000000號帳
      戶之開戶資料、交易明細各1 份在卷可證。
（五）被害人甲○○郵政國內匯款執據影本1 份附卷可查。
、論罪科刑的理由：
一、按行為後法律有變更者，適用行為時之法律。但行為後之法
    律有利於行為人者，適用最有利於行為人之法律，刑法第2
    條第1 項定有明文（刑法第2 條係規範行為後法律變更所生
    新舊法律比較適用之準據法，是刑法第2 條本身雖經修正，
    但該條文既屬適用法律之準據法，本身尚無比較新舊法之問
    題，應逕適用裁判時之刑法第2 條規定以決定適用之刑罰法
    律）。又比較時應就罪刑有關之共犯、未遂犯、想像競合犯
    、牽連犯、連續犯、結合犯，以及累犯加重、自首減輕暨其
    他法定加減（如身分加減）與加減例等一切規定，綜其全部
    罪刑之結果而為比較（最高法院95年第8 次刑事庭會議決議
    參照）。查被告行為後，刑法第33條第5 款有關罰金之最低
    數額、第41條有關易科罰金等規定，業於94年2 月2 日修正
    公布，並均自95年7 月1 日起施行，茲就比較情形分述如下
    ：
（一）刑法第33條第5 款有關罰金之最低數額部分，刑法分則編
      各罪所定罰金之貨幣單位原為銀元，修正前刑法第33條第
      5 款規定：「罰金：（銀元）1 元以上」，而銀元與新臺
      幣間之折算，依現行法規所定貨幣單位折算新臺幣條例規
      定，以銀元1 元折算新臺幣3 元；修正後刑法第33條第5
      款則規定：「罰金：新臺幣1 千元以上，以百元計算之」
      ；經比較修正前、後之規定，修正後刑法第33條第5 款所
      定罰金之最低數額，較之修正前提高，自以修正前刑法第
      33條第5 款之規定有利於被告。
（二）刑法第41條有關易科罰金之規定，行為時即修正前刑法第
      41條第1 項前段規定：「犯最重本刑為5 年以下有期徒刑
      以下之刑之罪，而受6 個月以下有期徒刑或拘役之宣告，
      因身體、教育、職業、家庭之關係或其他正當事由，執行
      顯有困難者，得以1 元以上3 元以下折算1 日，易科罰金
      。」，而被告行為時之易科罰金折算標準，依修正前罰金
      罰鍰提高標準條例第2 條前段（現已刪除）規定，就其原
      定數額提高為100 倍折算1 日，則被告行為時之易科罰金
      折算標準，應以銀元300 元折算1 日，經折算為新臺幣後
      ，應係以新臺幣900 元折算為1 日。裁判時即修正後刑法
      第41條第1 項前段則規定：「犯最重本刑為5 年以下有期
      徒刑以下之刑之罪，而受6 個月以下有期徒刑或拘役之宣
      告者，得以新臺幣1 千元、2 千元或3 千元折算1 日，易
      科罰金。」，比較修正前、後之易科罰金折算標準，以行
      為時即修正前之規定，較有利於被告。
二、論罪：
（一）按幫助犯之成立，主觀上行為人須有幫助故意，客觀上須
      有幫助行為，亦即刑法上之幫助犯，係對於犯罪與正犯有
      共同之認識，而以幫助之意思，對於正犯資以助力，而未
      參與實施犯罪之行為者而言（最高法院75年度台上字第15
      09號、84年度台上字第5998號、第6475號、88年度台上字
      第1270號判決均同此意旨）。
（二）本件被告基於幫助他人詐欺取財之不確定故意，將其女友
      所有郵局存摺、提款卡及密碼提供予詐騙集團成員使用，
      以利其誘使他人匯入款項後自該帳戶提領花用，被告所為
      應僅止於幫助詐欺之故意，而為刑法詐欺罪構成要件以外
      之行為，復無證據證明被告有參與詐欺犯行之實施，應屬
      刑法第30條之幫助犯。
（三）故被告乙○○所為，係犯刑法第339 條第1 項、第30條第
      1 項前段之幫助詐欺取財罪。又被告係幫助他人犯罪，爰
      依裁判時刑法第30條第2 項之規定，按正犯之刑減輕之（
      刑法第30條僅用語修改，未涉及法律構成要件或刑罰之變
      更，應非法律變更，無庸適用刑法第2 條規定比較新舊法
      ，應逕依裁判時刑法論處）。
（四）累犯：查被告乙○○前曾於92年2 月間，因違反毒品危害
      防制條例案件，經本院於92年8 月21日，以92年度訴字第
      346 號刑事判決，分別判處有期徒刑7 月、3 月，並經定
      應執行刑為有期徒刑9 月，嗣於92年9 月15日確定，並於
      93年1 月9 日入監執行，於93年9 月30日執行完畢等情，
      有臺灣高等法院被告前案紀錄表及刑案資料查註紀錄表各
      1 份為證，其於有期徒刑執行完畢後，5 年以內故意再犯
      本件有期徒刑以上之罪，不論依修正前刑法第47條，或修
      正後刑法第47條第1 項之規定，均構成累犯，並無刑罰法
      律之變更，自不生新舊法比較之問題，是被告於5 年以內
      故意再犯本件有期徒刑以上之罪，為累犯，應逕依裁判時
      之新法第47條第1 項規定，加重其刑。又刑有加重及減輕
      之事由，應先加後減之。
三、科刑：本案經本院管轄第二審之合議庭審理結果，認原審以
    被告罪證明確，適用刑事訴訟法第449 條第1 項前段、第45
    4 條第2 項，刑法第2 條第1 項前段、第339 條第1 項、第
    30條第1 項前段、第2 項、第47條第1 項（誤載為修正前刑
    法第47條），修正前刑法第41條第1 項前段，刑法施行法第
    1 條之1 ，中華民國九十六年罪犯減刑條例第2 條第1 項第
    3 款、第7 條，逕以簡易判決處刑，量處被告乙○○有期徒
    刑6 月，如易科罰金，以銀元300 元即新臺幣900 元折算1
    日；減為有期徒刑3 月，如易科罰金，以銀元300 元即新臺
    幣900 元折算1 日，其認事用法，並無違誤，量刑亦屬妥適
    。
肆、被告乙○○上訴意旨略以：緣乙○○因將女友之帳戶存摺、
    印章、提款卡賣予他人，因而誤觸法網，然於偵查中，坦承
    不諱，深感悔意，但經判處有期徒刑6 月之重刑，特此提出
    上訴等等。經查：
一、按量刑之輕重，係事實審法院得依職權自由裁量之事項，茍
    已斟酌刑法第57條各款所列情狀而未逾越法定刑度，則不得
    遽指為違法；又刑罰之量定屬法院自由裁量之職權行使，但
    仍應審酌刑法第57條所列各款事由及一切情狀，為酌量輕重
    之標準，並非漫無限制，在同一犯罪事實與情節，如別無其
    他加重或減輕之原因，下級法院量定之刑，亦無過重或失輕
    之不當情形，則上級法院對於下級法院之職權行使，原則上
    應予尊重，最高法院72年度台上字第6696號判例、85年度台
    上字第2446號裁判闡釋甚明。是法律賦予審判者自由裁量權
    ，雖此項裁量權之行使，並非得以任意或自由為之，仍應受
    一般法律原則之拘束、符合法律授權之目的，並受法律秩序
    之理念、法律感情及慣例所規範，亦即法官量刑權固為受法
    律拘束之裁量原則，但其內涵、表現仍將因各法官的理念、
    價值觀、法學教育背景不同而有異，是以自由裁量的界限實
    難有客觀的解答，端賴法官於個案審判時，依個案事由加以
    審酌，倘無裁量濫用情事，要難謂其有不當之處，合先敘明
    。
二、原審判決既已審酌被告乙○○前有刑事犯罪前科及刑法第57
    條所列各款情形予以量刑，並無恣意違法之處，且量刑尚稱
    妥適，自不得僅因上訴人即被告指摘量刑過重，即認原審刑
    罰裁量權之行使有何違法或不當之處，是本院認原審量刑尚
    稱妥適，並無減輕科刑之原因或情狀。
三、綜上，原審判決以被告乙○○係犯幫助詐欺取財罪，諭知如
    前所示之刑，認事用法並無違誤，所量刑度亦稱妥適，上訴
    人即被告指摘本件量刑過重，尚屬無據，其上訴應予駁回。
伍、適用法律依據：
    依刑事訴訟法第455 條之1 第1 項、第3 項、第368 條、第
    371 條，判決如主文。
本案經檢察官郭進昌到庭執行職務。
中    華    民    國    97    年    2     月    19    日
                  刑事第四庭審判長法  官  林秋宜
                                  法  官  劉兆菊
                                  法  官  馮俊郎
以上正本證明與原本無異。
本件不得上訴。
中    華    民    國    97    年    2     月    20    日
                                  書記官  鄧雪怡
附錄本案論罪科刑實體法條全文：
刑法第339 條第1 項：
意圖為自己或第三人不法之所有，以詐術使人將本人或第三人之
物交付者，處5 年以下有期徒刑、拘役或科或併科1,000 元以下
罰金。（罰金之貨幣單位改為新臺幣，並提高為30倍）
【刑法第30條：幫助他人實行犯罪行為者，為幫助犯。雖他人不
知幫助之情者，亦同。幫助犯之處罰，得按正犯之刑減輕之。】


司法院資訊處製作；財團法人民間司法改革基金會備份。
